臺灣臺北地方法院民事裁定　　　　　　100年度事聲字第335號
異　議　人　翁國禎
上列異議人因與債務人張寶丹、翁譽真、翁儷珊、翁育容、翁儷
祐、翁儷庭間清償債務強制執行事件，對於民國100年10月12日
本院民事執行處司法事務官所為95年度執字第26994號裁定聲明
異議，本院裁定如下：
    主  文
異議駁回。
    理  由
一、按強制執行事件，由法官或司法事務官命書記官督同執達員
    辦理之；本法所規定由法官辦理之事項，除拘提、管收外，
    均得由司法事務官辦理之；當事人或利害關係人對於強制執
    行命令或對於執行法官、書記官、執達員實施強制執行之方
    法，強制執行時應遵守之程序，或其他侵害利益之情事，得
    於強制執程序終結前，為聲請及聲明異議，強制執行法第3
    條、第12條第1項分別定有明文。次按司法事務官處理事件
    所為之處分，與法院所為者有同一效力；當事人對於司法事
    務官處理事件所為之終局處分，得於處分送達後10日之不變
    期間內，以書狀向司法事務官提出異議；司法事務官認前項
    異議有理由時，應另為適當之處分，認異議為無理由者，應
    送請法院裁定之；法院認第1項之異議為有理由時，應為適
    當之裁定，認異議為無理由者，應以裁定駁回之，強制執行
    法第30條之1準用民事訴訟法第240條之3、第240條之4規定
    亦有明文。本件異議人對於本院民事執行處司法事務官於民
    國100年10月12日所為95年度執字第26994號民事裁定聲明異
    議，司法事務官認其異議為無理由，送請本院為裁定，經核
    與上開條文規定及意旨相符，先予敘明。
二、本件異議意旨略以：本院95年度執字第26994號強制執行事
    件曾於96年9月12日測量執行標的物即台北市○○區○○路5
    段150巷411弄12號2至6樓、14號2至4樓、16號建物，並囑託
    鑑定價格，雖時日稍久，法院仍有核定之權利。再本件強制
    執行於100年1月19日實施第二次測量，惟本件嗣後延緩執行
    3個月至100年12月8日，待續行強制執行時，其時日亦已相
    隔久遠，故第二次測量結果應無影響本件強制執行之進行，
    原裁定於停止期間裁定竟率予駁回異議人強制執行之聲請，
    適用法規顯有違誤。又依強制執行法第28條之1第2款規定，
    裁定駁回應向本案全體債權人為之，因繳交測量費為全體債
    權人之義務，本院因部分債權人未預納測量費，而依上開規
    定駁回異議人強制執行之聲請，違背債權人平等原則，爰聲
    明異議，請求廢棄原裁定等語。
三、經查：
（一）本件強制執行雖曾於96年9月12日測量台北市○○區○○
      路5段150巷411弄12號2至6樓、14號2至4樓、16號建物（
      下稱系爭建物），並於97年2月3日囑託鑑定價格，有96年
      9月12日執行（勘測）筆錄、本院民事執行處97年2月3日
      北院隆95執正字第26994號通知、台北市松山地政事務96
      年10月5日北市松地二字第09631426500號函及其檢附之複
      丈成果圖、景陽不動產估價師事務所97年2月21日函及其
      檢送之鑑定報告附卷可參（見95年度執字第26994號卷一
      第237頁、第238頁至第256頁、第296頁；卷二第1頁至第
      34頁），惟本院民事執行處因台北市○○區○○路5段150
      巷411弄16號地下1樓部分應與系爭建物合併查封拍賣，且
      為使系爭建物便於個別啟封或分標拍賣，就系爭建物之各
      樓層有依門牌號碼分別編定建號之必要，並考量系爭建物
      於96年至今，現場或有變更，為確保測量成果之正確性，
      故認系爭建物須重新製作複丈成果圖，有本院民事執行處
      99年11月30日、99年12月20日、99年12月17日、100年1月
      3日北院木95執進字第26994號函及台北市松山地政事務所
      99年12月30日北市松地二字第09932211500號函在卷可稽
      （見95年度執字第26994號卷三第14頁至第17頁、第101頁
      至第104頁、第107頁至第108頁、第181頁、第183頁至第
      185頁），是本院民事執行處就系爭建物予以重新測量，
      就本件強制執行程序之進行，核屬必要。
（二）按參與分配之債權人，對該件強制執行程序之進行或終止
      ，並無決定之權，僅係附屬本案執行程序，就變價之價金
      參與分配而已，而併案債權人實質上即為聲請強制執行債
      權人（強制執行法第33條參照），要屬強制執行法第28條
      至第29條規定之債權人，兩者地位並非相同。查參與分配
      債權人姚浩中雖於100年9月5日聲請第二次延緩執行，經
      本院民事執行處核准在案，有民事聲請書狀、本院民事執
      行處100年9月27日北院木95執進字第26994號函在卷可參
      （見95年度執字第26994號卷四第284頁、第301頁），惟
      依前開說明，本件強制執行程序仍為進行，並不受參與分
      配債權人聲請延緩執行之影響，是異議人主張未預納勘測
      費用對執行程序之進行並無影響，原裁定於停止期間駁回
      異議人強制執行之聲請，適用法規違誤云云，顯非可採。
（三）按執行法院命債權人於相當期限內預納必要之執行費用而
      不預納，致強制執行程序不能進行時，執行法院得以裁定
      駁回其強制執行之聲請，並於裁定確定後，撤銷已為之執
      行處分，強制執行法第28條之1第2款定有明文。所謂必要
      費用，指實施強制執行程序不能欠缺之費用。蓋為使強制
      執行得以進行，有時須支付必要費用，例如鑑定費、測量
      費、保管費等，強制執行之費用雖應由債務人負擔，惟此
      項費用須於執行程序中先為支出，執行程序始能順利進行
      ，故強制執行法第28條第2項規定執行法院得命債權人代
      為預納，而預納上述勘測費用則為本件強制執行程序進行
      之必要費用，且為共益費用（同法第29條第2項參照），
      執行法院自得命債權人預納，如債權人不預納，執行程序
      將無從進行。查本院民事執行處分別於100年4月20日、
      100年5月4日北院木95執進字第26994號函通知異議人向台
      北市松山地政事務所繳納系爭建物及16號地下1樓之勘測
      費用，該通知並分別於100年4月22日、100年5月6日送達
      異議人之代理人，有本院民事執行處100年4月20日、100
      年5月4日北院木95執進字第26994號通知及送達證書附卷
      可稽（見95年度執字第26994號卷四第143至144頁、第145
      頁、第154頁、第155頁），惟異議人並未依旨繳納勘測費
      用。按強制執行法第28條之1並未規定執行法院須向所有
      債權人命預納必要之執行費用，始得裁定駁回，且該條之
      立法目的在於為使強制執行程序能順利進行，就不依命預
      納費用之債權人生失權效果，避免案件懸而不結。依該立
      法意旨以及債權人預納之費用僅係為債務人代墊之性質，
      原裁定僅命部分債權人預納，與法並無違背，亦未致生不
      平等之結果。異議意旨就此亦無理由。
（四）綜上，本院司法事務官駁回異議人對債務人強制執行之聲
      請，並無違誤，異議意旨指摘原裁定不當，求予廢棄，為
      無理由，應予駁回。
四、據上論結，本件異議為無理由，依強制執行法第30條之1、
    民事訴訟法第240條之4第3項後段，裁定如主文。
中    華    民    國   100    年    11    月    21    日
                  民事第二庭    法  官  林欣苑
以上正本係照原本作成。
如對本裁定抗告須於裁定送達後10日內向本院提出抗告狀，並繳
納抗告費新台幣1,000元。
中    華    民    國   100    年    11    月    21    日
                                書記官  詹雪娥